臺灣台南地方法院民事判決　九十年度保險字第一三號
　　原　　　告　乙○○
　　法定代理人　劉秋德
　　訴訟代理人　甲○○
右當事人間請求給付保險金事件，本院判決如左：
    主    文
被告應給付原告新台幣陸拾陸萬陸仟貳佰伍拾元，及自民國九十年八月四日起至清償
日止，按週年利率百分之五計算之利息。
訴訟費用由被告負擔。
本判決於原告以新台幣貳拾貳萬仟元為被告供擔保後，得假執行；但被告如於假執
行程序實施前，以新台幣陸拾陸萬陸仟貳佰伍拾元為原告預供擔保，得免為假執行。
    事    實
甲、原告方面：
一、聲明：求為判決如主文第一項所示，並願供擔保請准宣告假執行。
二、陳述：
（一）依兩造保險契約約定，因保險契約涉訟時，以要保人即原告住所所在地之地方
      法院為管轄法院，是  鈞院就本件有管轄權，先予敘明。
（二）原告透過友人林玉紋介紹於民國九十年二月十九日晚上七時許在告自宅與被告
      之業務員陳冠安簽訂人身保險要保書乙份，以原告名義為要保人兼被保險人，
      投保被告公司「國泰新鍾愛終身壽險」及「國泰新住院醫療終身健康保險」，
      原告並當場將終身壽險季繳保費新台幣（下同）九千零九十九元及住院醫療險
      半年繳保費三千四百七十二元，總計一萬二千五百七十一元現金交被告公司業
      務代表陳冠安收執，是兩造保險契約業已成立生效，應無疑義。雖被告辯稱陳
      冠安只是代表被告公司向原告收取第一次保費，必須繳回到被告公司才生效力
      云云，惟按從事保險招攬之人為保險業務員，保險法第八條之一定有明文，而
      保險業務員係受保險公司之指示從事業務之招徠，自屬保險人之代理人；又業
      務員經所屬公司授權從事保險招攬之行為，視為該所屬公司授權範圍內之行為
      ，保險業務員管理規則第十五條第一項前段、第三項第四款亦有明文。查陳冠
      安擔任被告之人壽業務股長，並經被告授權得向客戶收取第一次之保險費，為
      被告所自承，援依前揭說明，陳冠安應為被告之代理人。稱代理者，係指於代
      理權限內，以本人名義為意思表示或受意思表示，其效力直接歸屬本人之行為
      ；又人壽保險於同意承保前，得預收相當於第一期保險費之金額。保險人應負
      之保險責任，以保險人同意承保時，溯自預收相當於第一期保險費金額時開始
      ，保險法施行細則第二十五條第三項參照，故陳冠安既代理被告於九十年二月
      十九日向原告收取第一次保險費，並經被告同意承保，則被告應負之保險責任
      ，應溯自九十年二月十九日預收相當於第一期保險費金額時開始。
（三）原告投保後翌日即九十年二月二十日，因腹痛前往奇美醫院家醫科就診，經醫
      診建議作糞便檢查，結果糞便潛血反應為陰性，嗣於同年四月四日做大腸攝影
      ，始發現原告罹患乙狀大腸癌。數日後，原告向被告請求給付出險預付金一萬
      元，經被告給付之，原告復於九十年五月初向被告申請理賠，惟被告於同年六
      月二十七日寄發存證信函，以原告於投保時，已腹脹一個月、胃痛、解黑便，
      而漏未對此健康狀況作書面聲明，致被告未能正確評估危險為由，主張依保險
      法第六十四條規定解除本件保險契約。
（四）按訂立契約時，要保人對於保險人之書面詢問，應據實說明。要保人故意隱匿
      ，或因過失遺漏，或為不實之說明，足以變更或減少保險人對於危險之估計者
      ，保險人得解除契約；其危險發生後亦同。但要保人証明危險之發生未基於其
      說明或未說明之事實時，不在此限。保險法第六十四條第一、二項分別定有明
      文。蓋保險人於接受保險之申請後，承擔危險之前，須正確了解所承擔危險之
      情況，故法律課予要保人據實說明之義務，以為保險人估計危險之標準，而要
      保人所負據實說明之義務者，亦僅限於保險人書面詢問之事項，以為客觀判斷
      要保人告知義務之標準及範圍。又要保書上之內容條款，係基於保險專業性、
      技術性及複雜性所訂定，並非一般民眾所能瞭解，且保險契約為保險人單方所
      擬定之附合契約，為使保險契約之雙方即要保人及保險人能立於實質地位之平
      等，保險人有解釋說明保單條款之義務，以使要保人或被保險人了解要保書之
      內容，以盡據實說明之義務。另業務員應視為保險人之代理人，業如前述，在
      招攬過程中所為之行為，其效力應及於保險人，因此業務員對於要保書及其他
      附件上所記載事項之解說，應有拘束保險人之效力。兩造間「新鍾愛終身壽險
      」契約第八條及「新住院醫療終身健康保險」契約第八條固均有類似保險法第
      六十四條第一、二項之約定。惟依保險法第六十四條及兩造間上述約定可知，
      須原告在訂立本件保險契約時，對於被告製作之要保書所載書面詢問事項依其
      業務員陳冠安之解說，仍有隱匿、遺漏或為不實之說明，且該隱匿、遺漏或不
      實之說明乃足以變更或減少被告對於危險之估計者，被告始得依保險法規定或
      兩造契約約定解除本件保險契約。經查：
      (1)原告所提出之保險單其中第九至十二頁「人身保險要保書」末載日期雖為九
        十年二月二十日，惟實際上原告係於九十年二月十九日晚間在自宅與被告業
        務員陳冠安洽談本件保險事宜，並當場於前述要保書上要保人簽名欄簽名，
        但日期未填︵要保書上所載九十年二月二十日應係陳冠安於翌日送件時自行
        填載︶，業經証人陳冠安到庭證實無誤。
      (2)被告主張依原告在九十年六月七日到奇美醫院所開的診斷證明書記載原告九
        十年二月二十日就診主訴腹脹一個月，間斷性胃痛，全身無力，解黑便，軟
        便，原告有上述症狀未告知，係屬對於被告所提出之健康告知書上第八欄第
        二大點第七小點現在是否仍患有消化性潰瘍或出血疾病之詢問未盡據實告知
        之義務。惟查，原告於九十年二月二十日就診主訴腹脹一個月，間斷性胃痛
        ，全身無力，解黑便，軟便等，為一般人於腸胃不適或便秘時均有可能出現
        之症狀，亦無被告所指消化性潰瘍或出血之情，且經專業醫師診斷結果尚認
        為係「腹痛、胃炎」，有前揭診斷證明書可稽，原告係經多次就醫檢查，至
        同年四月四日做大腸攝影方發現確係罹患乙狀大腸癌，原告並非醫師，自難
        期待原告有預見該症狀屬惡性腫瘤，而對被告之書面詢問有何故意隱匿，或
        因過失遺漏，或為不實之說明情事之可能。況被告所提健康告知書上第八欄
        第二大點所謂「現在是否仍患有下列疾病？」，被告之業務員陳冠安係請原
        告就最近有無看醫生之就診狀況來陳述，經陳冠安証實在卷，被告亦不爭執
        ，而原告於九十年二月十九日受陳冠安書面詢問時，並無因患有消化性潰瘍
        或出血疾病而就醫之紀錄，故原告就「是否仍患有消化性潰瘍或出血疾病」
        之書面詢問答「否」，並無違反據實說明之義務。
      (3)原告係於九十年二月十九日即已投保本件保險，則就當時被告提出之書面詢
        問內容，均據實說明，未有故意隱匿或因過失遺漏或為不實之說明，足以變
        更或減少被告對於危險之估計之情，被告自不得依保險法第六十四條規定或
        兩造保險契約約定解除本件保險契約。因之，被告於九十年六月二十七日寄
        發台北九六支郵局第五○三號存証信函解除本件保險契約，尚不生解約之效
        力。
（五）承上，兩造間保險契約仍屬有效，原告於九十年四月四日於奇美醫做大腸攝影
      發乙狀結腸癌（直腸癌），同年四月六日至四二十五日住院計二十日，四月十
      四日施予剖腹直腸癌切除手術，並於四月二日、四月四日、四月二十七日、五
      月二日及五月七日門診治療計五日，有奇美醫學中心診斷證明三紙可稽。茲將
      原告依本件保險契約得向被告請求給付保險金之明細及依據臚列於后：
      (1)國泰新鍾愛終身壽險及其附加契約：
        重大疾病保險金：五十萬元（即保險金額一百萬元的百分之五十），依據
          國泰新鍾愛終身壽險契約第十二條（保單第十六頁）。
        住院醫療保險金：二萬元（即住院醫療保險金日額一千元乘以實際住院日
          數二十日），依據國泰新住院醫療終身健康保險第十一條（保單第二十五
          頁）。
        特定手術保險金：五萬元（即住院醫療保險金日額一千元的五十倍），依
          據國泰新住院醫療終身健康保險第十二條（保單第二十六頁）。
        住院回診保險金：一千二百五十元（即住院醫療保險金日額一千元的百分
          之二十五即二百五十元，乘以實際門診日數五日），依據國泰新住院醫療
          終身健康保險第十五條（保單第二十六頁）。
      (2)國泰新溫心住院日額醫療保險附約：
        住院日額醫療保險金：二萬元（即住院醫療保險金日額一千元，乘以實際
          住院日數二十日），依據溫心住院醫療保險附約第十一條（保單第五十六
          頁）。
        出院療養保險金：一萬元（即住院醫療保險金日額的二分之一即五百元，
          乘以實際住院日數二十日），依據同上附約第十二條。
        手術醫療保險金：五萬元（即住院醫療保險金日額一千元，乘以直腸癌腹
          部切除術的手術等級第八級所相對應的手術保險金倍數五十倍），依同上
          附約第十四條及附表（保單第五十七、五十九、六十四頁）。
        手術療養保險金：二萬五千元（即上述手術醫療保險金五萬元的百分之五
           十即二萬五千元），依據同上附約第十五條。
（六）綜上，以上合計六十七萬六千二百五十元，扣除被告先前已給付之出險預付金
      一萬元，故原告請求被告給付六十六萬六千二百五十元及其法定遲延利息，應
      有理由。
三、證據：提出人壽保險單、存證信函、保費收據及診斷證明書為證。
乙、被告方面：
一、聲明：求為判決：（一）駁回原告之訴。（二）如受不利之判決，願供擔保請准
    宣告免為假執行。
二、陳述：
（一）原告即被保險人乙○○於九十年二月二十日投保被告公司第一件000000
      0000號保險，國泰新住院醫療終身健康保險，保額一千元；第二件000
      0000000號保險，國泰新鍾愛終身壽險，保額一百萬元，附加平安保險
      附約一百萬元，新溫心住院日額附約一千元，防癌健康保險附約一單位。並於
      當日下午五時三十八分繳費，本公司開立預收第一次保險費相當額送金單。按
      保險法第四十四條規定：「保險契約，由保險人於同意要保人聲請後簽訂。」
      保險法施行細則第二十五條規定：「人壽保險人於同意承保前，得預收相當於
      第一期保險費之金額。保險人應負之保險責任，以保險人同意承保時，溯自預
      收相當於第一期保險費金額時開始。」保險法施行細則第二十六條：「保險人
      收取保險費，應由其總公司（社）或分公司（分社）簽發正式收據」。000
      0000000和00000000000件保險契約第一次保險費相當額送
      金單收款日期為九十年二月二十日十五時三八分，填發日期為九十年二月二十
      日十五時三十八分。綜合上述法令規定，以上二件保險契約本公司同意承保後
      溯自預收相當於第一期保險費金額時開始，即保險契約效力自九十年二月二十
      日十五時三十八分生效。
（二）原告於同日因腹痛求診奇美醫院，並主訴腹脹一個月，間斷性胃痛、全身無力
      、解黑便、軟便，陸續診治後於四月四日確診罹患乙狀大腸癌，向被告公司申
      請保險金給付。
（三）惟按保險法第六十四條規定：「訂立契約時，要保人對於保險人之書面詢問，
      應據實說明。要保人故意隱匿或因過失遺漏或為不實之說明，足以變更或減少
      保險人對於危險之評估者，保險人得解除契約，其危險發生亦同。」查本件被
      保險人訂立本件保險契約時已違反上開規定，被告公司於九十年六月七日知悉
      解除原因，於九十年六月二十七日依保險法解除上述二契約，依法並無不符，
      求為判決如聲明所示。
三、證據：提出要保書、預繳第一次保險費相當額送金單及診斷證明書為證；另聲請
    向奇美醫院、林信常診所調閱原告之全部求診病歷（含各項檢查報告）。
    理    由
甲、程序方面：
    依兩造保險契約約定，因保險契約涉訟時，以要保人即原告住所所在地之地方法
    院為管轄法院，本件原告住所地設於台南縣七股鄉永吉村永吉五八號之一，是本
    院就本件有管轄權，合先敘明。
乙、得心證之理由：
一、原告起訴主張其於九十年二月十九日晚上七時許，與被告之業務員陳冠安簽訂人
    身保險要保書乙份，以原告名義為要保人兼被保險人，投保被告公司「國泰新鍾
    愛終身壽險」及「國泰新住院醫療終身健康保險」，原告並當場將終身壽險季繳
    保費九千零九十九元及住院醫療險半年繳保費三千四百七十二元，總計一萬二千
    五百七十一元現金交被告公司業務代表陳冠安收執，約數日後，陳冠安將保險單
    乙份及保險費收據兩紙交付原告。惟原告投保後翌日即九十年二月二十日，因腹
    痛前往奇美醫院家醫科就診，經醫診建議作糞便檢查，結果糞便潛血反應為陰性
    ，嗣於同年四月四日做大腸攝影，始發現原告罹患乙狀大腸癌，依兩造之保險契
    約，被告應給付原告保險金六十七萬六千二百五十元，詎被告僅給付出險預付金
    一萬元，其餘部分即拒不給付，爰提起本訴，求為命被告應給付六十六萬六千二
    百五十元，及自起訴狀繕本送達翌日起至清償日止，按週年利率百分之五計算之
    利息之判決。被告則以：兩造之保險契約於被告同意承保後溯自預收相當於第一
    期保險費金額時開始，即保契約效力自九十年二月二十日十五時三十八分生效，
    原告於同日因腹痛求診奇美醫院，並主訴腹脹一個月，間斷性胃痛、全身無力、
    解黑便、軟便，陸續診治後於四月四日確診罹患乙狀大腸癌，則本件被保險人訂
    立本件保險契約時已違反健康告知義務，被告公司於九十年六月七日知悉解除原
    因，於九十年六月二十七日依保險法解除保險契約，原告自不得請求保險金，求
    為判決駁回原告之訴等語，資為抗辯。
二、原告主張其於九十年二月十九日晚上七時許，與被告之業務員陳冠安簽訂人身保
    險要保書乙份，以原告名義為要保人兼被保險人，投保被告公司「國泰新鍾愛終
    身壽險」及「國泰新住院醫療終身健康保險」，原告並當場將終身壽險季繳保費
    九千零九十九元及住院醫療險半年繳保費三千四百七十二元，總計一萬二千五百
    七十一元現金交被告公司業務代表陳冠安收執，而原告於九十年四月四日經奇美
    醫院診斷罹患乙狀大腸癌，該項疾病為兩造保險契約所規定之保險事故等語，業
    據提出人壽保險單、保費收據及診斷證明書為證，且為被告所不爭執，自堪信為
    真實。原告又主張兩造之保險契約於九十年二月十九日即開始生效，原告已盡健
    康告知義務，被告於九十年六月二十七日寄發存證信函，解除本件保險契約為不
    合法等語，惟為被告所否認，辯稱：兩造之保險契約效力自九十年二月二十日十
    五時三十八分始生效，原告於同日因腹痛求診奇美醫院，並主訴腹脹一個月，間
    斷性胃痛、全身無力、解黑便、軟便，可見原告訂約時已違反保險法第六十四條
    之規定，被告解除契約依法有據等語，是本件兩造爭執要點為：被告就系爭保險
    契約應負之保險責任自何時起開始？本件原告即被保險人是否違反保險法第六十
    四條之據實說明義務？茲分別說明於后。
三、按保險契約，由保險人於同意要保人聲請後簽訂。人壽保險人於同意承保前，得
    預收相當於第一期保險費之金額。保險人應負之保險責任，以保險人同意承保時
    ，溯自預收相當於第一期保險費金額時開始。保險法第四十四條第一項、保險法
    施行細則第二十五條第三項分別定有明文。經查本件兩造對原告係於九十年二月
    十九日晚上七時許，與被告之業務員陳冠安簽訂人身保險要保書乙份，原告並當
    場將終身壽險季繳保費九千零九十九元及住院醫療險半年繳保費三千四百七十二
    元，總計一萬二千五百七十一元現金交被告公司業務代表陳冠安收執等情，並無
    爭執，雖被告係於九十年二月二十日十五時三十八分填發預繳第一次保險費相當
    額送金單，惟按代理人於代理權限內，以本人名義所為之意思表示，直接對本人
    發生效力。前項規定，於應向本人為意思表示，而向其代理人為之者，準用之，
    民法第一百零三條第一項、第二項有明文規定，經查：本件原告於九十年二月十
    九日晚上七時許，與與被告之業務員陳冠安簽訂人身保險要保書並同時將終身壽
    險季繳保費九千零九十九元及住院醫療險半年繳保費三千四百七十二元，總計一
    萬二千五百七十一元現金交被告公司業務代表陳冠安收執之事實，已如前述，而
    證人陳冠安為被告公司之員工，負責招攬保險及收取保險費，業據證人陳冠安到
    庭證稱：伊是被告公司的股長。伊的業務是負責招攬保險，本件保險是我招攬的
    等語（見本院九十年十月二十五日言詞辯論筆錄），及被告陳明：「證人陳冠安
    是業務股長，是屬於招攬保險之業務員。被告公司有授權陳冠安收取保險費。」
    等語（見本院九十年十二月六日言詞辯論筆錄）屬實，可知證人陳冠安不僅為被
    告之使用人，且就本件招攬保險業務及收取保險費事宜，亦經被告之授權，為被
    告之代理人，則依民法第一百零三條之規定，本件原告將終身壽險季繳保費九千
    零九十九元及住院醫療險半年繳保費三千四百七十二元，總計一萬二千五百七十
    一元之保險費交與證人陳冠安時，即已視為交與被告本人，則依保險法施行細則
    第二十五條第三項規定，本件被告就系爭保險契約應負之保險責任溯自預收相當
    於第一期保險費金額時即原告將第一期保險費交與證人陳冠安之時（亦即九十年
    二月十九日晚上七時許）開始，被告辯稱系爭保險契約效力自九十年二月二十日
    十五時三十八分起生效云云，自不可採。
四、按訂立契約時，要保人對於保險人之書面詢問，應據實說明。要保人故意隱匿、
    或因過失遺漏，或為不實陳述，足以變更或減少保險人對於危險之估計者，保險
    人得解除契約，其危險發生後亦同，保險法第六十四條定有明文。法律之所以課
    以契約當事人之一方告知義務，係為使保險人得依義務人提供有關保險標的之一
    切資料，正確估計危險發生之可能性，以決定保險責任，係屬保險法以誠信原則
    為基礎，為使保險人能控制風險，以維護對價平等原則之表現。而要保人說明義
    務之範圍，有採自動申告主義者，在此主義之下，要保人之說明範圍不以書面詢
    問之重要事項為限，對於未以書面詢問之重要事項，任何事項凡經保險人詢問者
    ，要保人應依誠實信用原則為完全之回答；有採書面詢問主義者，在此主義之下
    ，要保人對於保險人書面詢問之事項，應據實回答，至保險人書面之外之詢問事
    項，要保人則不負告知義務。我國保險法第六十四條係採書面詢問主義，要保人
    對於書面詢問以外之事項，原則上不負說明義務，即要保人之據實義務說明義務
    ，必須為「書面」。又保險法亦屬私法之範疇，私法上對於當事人之懲罰，原則
    上仍採可歸責之「過失原則」主義，即當事人非因過失或故意所為者，屬不可歸
    責。在海上保險者，雖有所謂「擔保」制度，又稱「特約條款」制度，此乃基於
    海上保險之特質，保險人不易控制危險，保險對象大多為商人，故只重「事實」
    之有無，而不論其事實之造成是否出於要保人之過失或故意。故於一般商業保險
    ，要保人或被保險人違反據實告知義務，必須以該事項為要保人或被保險人所知
    悉或應知悉為應告知事項為限，要保人或被保險人非因故意或過失而未將事實狀
    況告知保險人者，保險人不得主張解除契約。次按債務人之代理人或使用人，關
    於債之履行有故意或過失時，債務人應與自己之故意或過失，負同一責任，同法
    第二百二十四條亦有明文。再按保險契約書面詢問事項，應責令業務人員在招攬
    保險契約時，應善盡說明之責，尤須特別注意詢問被保險人曾否在公立醫院就診
    ，並由擔任說明及詢問之該公司業務人員於筆錄後，表示業已確照上述規定辦理
    。對於書面詢問事項，應切實由要保人或被保險人逐項親筆填寫及簽章，如要保
    人或被保險人本人不能書寫，得由其家屬為之，應註明經過，財政部六十年八月
    二十四日六十台財錢字第一七一八三號函有明示；財政部復於八十年四月二十九
    日再次以台融司（五）字第八０一三一五二五九號函重申：「對於書面詢問事項
    ，應確實由要保人或被保險人本人逐項親筆填寫及簽章，不得由業務員代填」，
    尤有進者要保書之內容，未經契約當事人同意或授權，保險經紀人、代理人及業
    務員均不得代填寫或簽章，「告知事項部分，並應『主動說明並告知其重要性』
    」，「『告知事項』或『要保人及被保險人簽名蓋章』適當處，應以顯著色彩字
    體印刷，提醒保戶注意違反告知義務之後果及應親自填寫之重要性。另於第三點
    第（七）項：「現在是否仍患有下列疾病（附加健康保險者填寫）」前，亦應以
    顯著方式提醒保戶保險法第一百廿七條之規定，八十四年二月九日台財保字第八
    四二０二五０四四號函頒布之人壽保險要保書示範內容附件之第六、十點明示詢
    問事項為業務員有義務主動說明並告知其重要性。是要保書所載之詢問事項，既
    為人壽保險契約之一部分，且為重要事項，依保險法規定及上揭財政部函令，自
    應確實履行主動說明並告知其重要性，使被保險人得以瞭解所詢問事項，並據以
    為告知，且保險人之業務員絕對不可以代為填寫，是要保書上之「告知書及聲明
    事項」之內容之詢問，為保險人之義務，且不可假手保險人之業務員，從而必須
    保險人履行上揭內涵之詢問義務後，始得課以被保險人或要保人應根據詢問事項
    為據實告知之義務，否則既無詢問事項，何來告知之義務。經查本件被告雖提出
    奇美醫院之診斷證明書辯稱：原告於九十年二月二十日因腹痛至該院求診，並主
    訴腹脹一個月，間斷性胃痛、全身無力、解黑便、軟便，可見原告於投保時沒有
    告知其有健康告知書上第八欄第二大點的第（七）小點所載之消化性潰瘍或出血
    ，已違反保險法第六十四條之據實說明義務云云，惟查：（一）經向奇美醫院取
    調原告之病歷及中文病歷摘要結果，原告係於九十年二月二十日至奇美醫院初診
    ，初診時原告主訴其有間斷性胃痛、解黑便已有一個月，經奇美醫院診斷為腹痛
    、胃炎，於九十年四月二日追蹤糞便，糞便潛血反應為陰性，嗣於嗣於九十年四
    月四日做大腸攝影，發現乙狀大腸癌，有奇美醫院九十年十月十八日九十奇醫字
    第五二六０號函、九十年十二月二十日九十奇醫字第六三一二號函、九十一年二
    月一日九一奇醫院第０四八五號函及所附病歷影本附卷可稽，是原告於九十年二
    月十九日雖已有間斷性胃痛、解黑便之現象，惟尚未經醫師診斷治療，亦不知自
    己是否罹患何種疾病。（二）證人陳冠安證稱：伊在告知原告如何填寫健康告知
    書時，是以健康告知書上所載之事項，請原告填寫，就健康告知書上第八欄第二
    大點「現在是否仍患有下列疾病？」，是請原告就最近有無看醫生之就診狀況來
    陳述等語（見本院九十年十月二十五日言詞辯論筆錄），可知被告之代理人陳冠
    安在招攬系爭保險，與本件原告簽訂人身保險要保書時，係告知原告以「最近有
    無看醫生之就診狀況」來填寫健康告知書，而原告於九十年二月二十日始至奇美
    醫院初診，已如前述，另向林信常診所函查原告之就診病歷發現，原告係於九十
    年二月二十三日至該診所就診，經診斷胃潰瘍、瀰爛性胃炎，有本院於九十一年
    一月三十日收到該診所之病歷摘要附卷可稽，是原告在九十年二月十九日晚上七
    時許簽訂人身保險要保書時，尚未至醫療院所就診，亦未經醫師診斷罹患何疾病
    ，則依被告代理人陳冠安之說明，以「最近有無看醫生之就診狀況」為準，有就
    醫就診才必須告知，則原告自無庸勾選健康告知書上第八欄第二大點第（七）小
    點所載之消化性潰瘍或出血，原告縱對其有間斷性胃痛、解黑便之事項未告知，
    亦無故意或過失可言，並無所謂故意隱匿、過失遺漏、或為不實說明之情事。原
    告既無違反保險法第六十四條之據實說明義務，被告自不得依保險法第六十四條
    第二項以被上訴人違反告知義務，而解除系爭保險契約，被告解除系爭保險契約
    與法不合。
五、綜上所述，被告並未證明要保人即原告於訂定系爭保險契約時，對於被告之書面
    訊問事項，有故意隱匿、過失遺漏或不實說明之情事，則被告自不得依保險法第
    六十四條第二項規定解除系爭保險契約，兩造間契約關係仍然存在，原告自有請
    求被告依保險契約給付保險金之權利。
六、原告主張依據系爭保險契約，原告可向被告請求給付之款項為：（一）國泰新鍾
    愛終身壽險及其附加契約部分有：重大疾病保險金五十萬元，住院醫療保險
    金二萬元，特定手術保險金五萬元，住院回診保險金：一千二百五十元；（
    二）國泰新溫心住院日額醫療保險附約部分有：住院日額醫療保險金二萬元，
    出院療養保險金，手術醫療保險金五萬元，手術療養保險金二萬五千元，
    總計為六十七萬六千二百五十元，被告已給付其中一萬元，尚欠六十六萬六千二
    百五十元未給付等事實，為兩造所不爭執，並有上開保險契約書在卷可證。從而
    ，原告本於系爭保險契約之法律關係，請求被告給付六十六萬六千二百五十元，
    及自起訴狀繕本送達翌日（即九十年八月四日）起至清償日止，按週年利率百分
    之五計算之利息，為有理由，應予准許。
七、兩造陳明願供擔保請為宣告假執行或免為假執行，經核均與規定相符，爰分別酌
    定相當之擔保金額予以宣告。
八、結論：本件原告之訴為有理由，依民事訴訟法第七十八條、第三百九十條第二項
    、第三百九十二條，判決如主文。
中　　　華　　　民　　　國　　九十一　　年　 　 三 　　月　 　十二　　　日
                                臺灣台南地方法院民事第二庭
~B法　　　官　翁金緞
右為正本係照原本作成
如對本判決上訴，須於判決送達後廿日內向本院提出上訴狀
中　　　華　　　民　　　國　　九十一　　年　 　 三 　　月　 　十二　　　日
~B法院書記官　許悉愛
